臺灣高等法院臺南分院刑事判決　　　　　九十一年度上訴字第一七二號　　　Ｇ
　　　上　訴　人　臺灣台南地方法院檢察署檢察官
　　　被　　　告　丙　○　○
　　　共　　　同
　　　選任辯護人　楊　偉　聖
右上訴人因被告違反自來水法案件，不服臺灣臺南地方法院中華民國九十一年六月二
十四日第一審判決（起訴案號：臺灣臺南地方法院檢察署九十一年度營偵字第二四七
號），提起上訴，本院判決如左：
      主      文
原判決撤銷。
丙○○、乙○○共同用拆卸量水器之方法致量水器失效，各處拘役參拾日，如易科罰
金以參佰元折算壹日，均緩刑參年。
      事      實
一、丙○○、乙○○係兄弟，共同基於意圖為自己不法所有之概括犯意聯絡，於民國
    九十年四月間，由乙○○雇用不知情之劉瑞峰（業經臺灣臺南地方法院檢察署檢
    察官為不起訴處分確定），未經許可，將原由乙○○於八十九年十一月二十九日
    以佛光實業有限公司名義，向台灣省自來水公司第六區管理處新營營運所所申請
    過戶至台南縣新營市○○路二二九號佛光實業有限公司工地之量水器拆除，致該
    量水器因之失其效用，又於九十一年一月十二日，由丙○○雇用不知情之陳世宗
    （業經臺灣臺南地方法院檢察署檢察官為不起訴處分確定）以申請電表為由而在
    台南縣新營市○○路二二九號裝設開水機，並由上開已拆除量水器之水管處，私
    接新水管至該開水機，以此方式盜取自來水使用，至九十一年一月三十日十時三
    十分止，經依台灣省自來水公司之用水公式計算其等所盜用自來水之水水費，共
    計達新台幣（下同）二十萬七千三百三十三元，嗣經台灣省自來水公司第六區管
    理處新營營運所（下稱新營營運所）業務員甲○○會同警方至上址稽查，獲悉上
    情。
二、案經台南縣警察局新營分局報請臺灣臺南地方法院檢察署檢察官偵查起訴。
      理      由
一、訊據被告丙○○、乙○○固不否認有於上址拆除水錶及私接水管等情，惟均矢口
    否認有竊水犯行，辯稱：系爭水錶因被告興建工廠妨礙施工，由承攬水電工劉瑞
    峰拆除後，妥善保管，在證人鍾彬祐抄水錶時，即將水錶拿給鍾彬祐，鍾彬祐未
    作任何表示，亦未命被告補辦申請，僅將錶上刻度一四０九抄回，為計算水費之
    依據，丙○○因申請電錶所需，另雇請陳世宗從事水電工程，被告對於水錶拆除
    前，曾問劉瑞峰要不要申請停水，劉瑞峰說沒關係，而請陳世宗申請電錶，不知
    陳世宗為何要裝飲水機，被告均不知情，並無私接水管，竊水之事實及犯意云云
    。經查：
（一）證人即新營營運所之業務員甲○○於警訊及偵查中證稱：「我於九十一年一月
      三十日十時三十分許，在台南縣新營市○○里○○路二二九號發現本公司之自
      來水管線遭私接取水。」「（問：你於何時知道該用戶竊水？）於九十一年一
      月三十日十時許主任楊同料授權讓我到該地稽查。」「（問：經會同警察到新
      營市○○路二二九號有何發現？）到現場時發現原裝設水錶處之水錶不見了，
      只見到原接在水錶之外線管路被外接一條水管至屋內，且『水龍頭還流著水』
      。」「（問：貴公司共被竊多少水？）只知該用戶確實有竊取自來水，但數量
      多少不知道」「（問：情形，如何竊水？）水錶拿取（起）來，還有管線，他
      們再『裝設水栓』。」等語甚詳（警卷一頁反面、二頁、偵卷九頁），且被告
      均坦承水錶拆掉以後，水電工另裝設水龍頭開關（警卷六頁反面、本院卷二七
      頁），核與證人陳世宗所證該處有裝設水龍頭開關等情節相符（警卷十九頁）
      ，復有現場照片五幀附警卷可稽。另據證人劉瑞峰證述伊係受僱於乙○○於九
      十年四月間至台南縣新營市○○里○○路二二九號將自來水錶剪斷及斷水等語
      （警卷十四頁反面），即被告乙○○亦供稱：「劉瑞峰拆除水錶係經過我之同
      意」（警卷九頁反面）「知悉陳世宗接該自來水管係申請電錶，電錶係於九十
      一年一月十二日裝設，迄九十一年一月三十日並未拆除或裝設水錶」（警卷十
      頁）；丙○○供稱：「該水錶係丙○○僱請水電工劉瑞峰前往拆掉」「我僱請
      陳世宗申請電錶」（警卷十二頁）「我於九十一年一月十四日前往察看，發現
      有裝接水管，我知道該水管並未經過水錶，水管迄未拆除」（警卷十二頁反面
      、十三頁）等各語在卷，且被告丙○○明知該處水錶已被拆除，卻於陳世宗在
      該處裝接水管時任其為之，而未加以阻止，此為被告丙○○於警訊時所是認（
      警卷十二頁反面），被告倘無私自接水情事，無需裝設水龍頭開關，及私接水
      管（尚流著水）之必要。益徵其係裝接水龍頭開關及水管以供己使用，是以，
      被告二人拆除水錶之方法致量水器失效，顯係為盜取自來水使用無訛。
（二）參據本件被告二人於九十年四月至九十一年一月所使用自來水之水費，經依台
      灣省自來水公司之用水公式所計算出達二十萬七千三百三十三元，此業經證人
      甲○○、鍾彬祐證述屬實（原審卷三三、三四頁、偵卷二六頁反面），亦為被
      告二人所是認，復有和解書在卷可按（警卷），足稽被告二人並不否認有私自
      使用自來水之情形。
（三）被告於原審所辯二人並無共犯關係云云。惟查丙○○供稱：土地為丙○○、乙○○所共有（警卷十一頁反面）；乙○○坦承台南縣新營市○○里○○路二二
      九號房屋為伊所有，並於八十九年十一月二十九日以佛光實業有限公司名義，
      向台灣省自來水公司所申請過戶，伊為負責人（警卷五頁反面、八頁）工地事
      是我弟（即丙○○）負責（偵卷八頁反面）等語，參酌前揭所述，劉瑞峰係由
      乙○○所僱請，陳世宗則由丙○○所僱請，足見該工地有關水電工程，被告二
      人均有參與負責無疑。
（四）另證人即新營營運所之抄表員鍾彬祐於偵查中證稱：其於九十年四月二十五日
      前往前開裝設水錶處抄表時，建築物已拆除，水錶也埋沒了，其便將該情形報
      備給稽查人員，之後再去時均未看見水錶，被告二人未曾拿水錶給他看等語（
      偵卷二六頁反面），是被告二人辯稱於拆除水錶後曾將該水錶拿給抄表人員看
      云云，即不可採。至證人鍾彬祐僅係負責抄寫水錶，並無權進入私人領域察看
      ，單從抄錶時未見被告用水，尚不足為被告有利之認定。證人陳世宗證述，我
      要裝電錶的這段期間被告都沒有到過現場，而且他們也不知道我是以開飲機來
      用電申請電錶（原審卷三三頁），然與丙○○供稱伊於九十一年一月十四日前
      往察看，發現有裝接水管之語不符，要無足採。劉瑞峰於原審證述我安裝開關
      在那裡，被告均不知道，所以他們都沒有使用（原審卷三二頁），然證人劉瑞
      峰僅負責水電施工，被告有無使用自來水，為被告之事，劉瑞峰亦非時刻居住
      台南縣新營市○○里○○路二二九號房屋，所為證明僅係其所見之陳述，尚不
      足以為被告並未用水之有利證明。又衡諸家庭使用自來水，均係依照量水器計
      算度數及水費，倘拆卸量水器，即無從計算，此為一般人皆知之事，被告所謂
      不知拆除量水器需要申請，乃屬推卸飾詞，亦無可採。
（五）此外，尚有台灣省自來水公司各項費款扣抵聯、收據、違章用水處理通知單、
      用水設備工程申請書、用水設備啟用暨各種異動申請表各一紙在卷可資佐證，
      本件事證明確，被告二人犯行，應堪認定。
二、核被告共同用拆卸量水器之方法致量水器失效，核其二人所為均係犯自來水法第
    九十八條第三款之竊水罪。被告二人對於犯罪之實施，有犯意聯絡及行為分擔，
    為共同正犯。又被告二人已將量水器拆卸致量水器失效，則既無量水器存在，即
    無繞越所裝量水器私接水管之問題，公訴人認被告另犯同法條第二款，自有誤會
    。又被告自九十年四間起迄九十一年一月三十日遭查獲竊水之時止，其間先後多
    次竊水使用之行為，係單一竊水決意之接續實施，為接續犯，公訴人認屬連續犯
    ，實有誤會，又被告上開竊水行為，自來水法第九十八條第三款既有特別規定，
    依特別法優於普通法之原則，自應依自來水法第九十八條第三款之竊水罪處斷。
三、本件被告被訴竊取自來水之犯罪，事證已臻明確，原審以查無極積證據，足以證
    明被告有何竊水之犯行為由，率為無罪之諭知，尚難謂洽，檢察官上訴意旨指摘
    原判決諭知被告無罪為不當，應屬有理由，自應由本院撤銷改判，爰審酌被告竊
    水之犯罪動機、手段、目的，對自來水事業造成之損害及犯罪後否認犯行與已繳
    清所竊自來水之費用等一切情狀，各量處如主文第二項所示之刑，並諭知易科罰
    金之折算標準。被告前未曾受有期徒刑以上刑之宣告，有台灣台南地方法院檢察
    署刑案資料查註紀錄表附卷可參，其一時失慮而觸犯刑章，事後已繳清所積欠之
    水費並與新營營運所達成和解，有和解契約書與陳情書各一紙附卷可佐，經此教
    訓已足資為戒，信無再犯之虞，本院認所宣告之刑以暫不執行為適當，爰均併宣
    告緩刑三年，用勵自新。
據上論斷，應依刑事訴訟法第三百六十九條第一項前段、第三百六十四條、第二百九
十九條第一項前段，自來水法第九十八條第三款，刑法第十一條前段、第三十八條、
第四十一條第一項、第七十四條第一款，罰金罰鍰提高標準條例第一條前段、第二條
，判決如主文。
本案經檢察官李傳來到庭執行職務。
中    華    民    國      九十一      年      十      月      十五      日
                                  臺灣高等法院臺南分院刑事第六庭
                                      審判長法官  楊    明    章
                                            法官  顏    基    典
                        法官  高    明    發
右正本證明與原本無異。
如不服本判決，應於判決送達後十日內向本院提出上訴狀，其未敘述理由者並應於提
出上訴狀後十日內向本院補提理由書（應附繕本)。
                                      法院書記官  李    梅    菊
中    華    民    國      九十一      年      十      月      十六      日
附錄：本案論罪科刑法條全文
自來水法第九十八條：
有左列行為之一者為竊水，處五年以下有期徒刑、拘役或五百元以下罰金
：
一、未經自來水事業許可，在自來水事業供水管線上取水者。
二、繞越所裝量水器私接水管。
三、毀損或改變量水器之構造，或用其他方法致量水器失效或不準確者。
四、未經自來水事業許可，擅自開啟消火栓取用自來水者。但因消防需要
    而開啟不在此限。
